臺灣士林地方法院民事判決
111年度訴字第19號

原      告  凃伊姍
兼上一  人
訴訟代理人  蕭景方


被      告  白憶婷
上列當事人間請求損害賠償事件，本院於民國111年6月7日言詞
辯論終結，判決如下：
    主  文
被告應給付原告蕭景方新臺幣壹萬元及自民國一一○年十二月十
一日起至清償之日止，按週年利率百分之五計算之利息。
被告應給付原告凃伊姍新臺幣壹萬元及自民國一一○年十二月十
一日起至清償之日止，按週年利率百分之五計算之利息。
原告其餘之訴駁回。
訴訟費用由被告負擔百分之四，餘由原告負擔。
本判決第一、二項得假執行。但被告如各以新臺幣壹萬元為原告
預供擔保後，得免為假執行。
原告其餘假執行之聲請駁回。
    事實及理由
壹、程序部分
　　按訴狀送達後，原告不得將原訴變更或追加他訴。但擴張或
    減縮應受判決事項之聲明者，不在此限，民事訴訟法第255
    條第1項但書第3款定有明文。本件原告起訴時聲明：（一）
     被告應給付原告蕭景方新臺幣（下同）30萬元及自起訴狀
    繕本送達翌日起至清償之日止，按週年利率5%計算之利息。
    （二）被告應給付原告凃伊姍30萬元及自起訴狀繕本送達翌
    日起至清償之日止，按週年利率5%計算之利息。（三）原告
    願供擔保，請准予宣告假執行（見本院卷第11頁）。嗣於民
    國110年12月13日變更減縮聲明第2項為：被告應給付原告凃
    伊姍21萬元及自起訴狀繕本送達翌日起至清償之日止，按週
    年利率5%計算之利息（見本院卷第35頁）。核屬應受判決事
    項聲明之減縮，依上揭規定，其變更為合法，應予准許。
貳、實體部分
一、原告主張：原告蕭景方與凃伊姍係夫妻，與被告同為宏盛新
    世界社區(下稱系爭社區)住戶。訴外人簡沛琦、謝伯昌於11
    0年7月4日在LINE群組「好鄰居宏盛一期群組」（下稱系爭
    群組）張貼與原告相關之臉書文章截圖、新聞報導，被告竟
    以暱稱「白憶手作」發表：「只會做下西下井的事…真佩服
    了」、「挑釁完後找記者嗎？…我笑了」、「昨天警察來有
    位目擊者和警察說願意做證人那垃圾竟然大聲對警察說目擊
    者是另一方同夥的真可悲牠在社區到處為敵」、「上流社會
    也才第三季我們這的下流鄰居更強第五季了」、「自己先挑
    釁出手，活該被打垃圾人」、「重點是牠們夫妻倆打人…所
    以互毆打輸了就找記者」、「這社區想打牠們的人太多必須
    要像打疫苗一樣排隊落落長」、「如果開放群聚了我願意出
    資買煙火在大廳外，牠家窗外放煙火」、「如果你老婆走在
    要回家的路上，前方有個小孩看了一眼，結果被小孩爸爸嗆
    說看什麼看老太婆並作勢推人，你會怎做？」、「那位爸爸
    怎麼不敢把言語挑釁說出來，不是很帶種？」、「我不是事
    件的兩造，但卻是被牠們欺負過的住戶，所以我一點也不相
    信那位爸爸，尤其牠很常上新聞」、「可以不要理牠，但請
    給昨天被抹黑的鄰居一些力量」等言論，故意公然侮辱原告
    2人；又多次指摘不實之情事，如「自己先挑釁出手」、「
    牠們夫妻倆打人」、「嗆說看什麼看老太婆並作势推人」、
    「被牠們欺負過的住戶」等言論，故意公然誹謗原告，足使
    其他鄰居閱覽前開訊息後，對原告產生負面評價，貶損原告
    名譽及社會評價，致使原告精神遭受極大痛苦，不法侵害原
    告名譽權、健康權。爰依民法第184條第1項前段、第195條
    第1項規定，請求被告賠償原告如訴之聲明所載金額之非財
    產上損害等語。並聲明：（一）被告應給付原告蕭景方30萬
    元及自起訴狀繕本送達翌日起至清償之日止，按週年利率5%
    計算之利息。（二）被告應給付原告凃伊姍21萬元及自起訴
    狀繕本送達翌日起至清償之日止，按週年利率5%計算之利息
    。（三）原告願供擔保，請准予宣告假執行。
二、被告則以：被告當時在系爭群組對於經常利用新聞媒體來達
    成私人狹怨目的，造成社區名譽損壞之行為抒發己見，未指
    名道姓何人，談論之話題在訴外人簡沛琦、謝伯昌上傳貼文
    前早已開始，與被告無直接關聯。況訴外人謝伯昌於群組張
    貼公開新聞報導，縱使有受訪者之新聞畫面，畫面無從辨識
    何人。且原告並未在系爭群組中，群組中對於公開新聞報導
    等可受公評之事表達意見，為人民之言論自由，被告參與群
    組閒聊只是以親身所經歷之事實陳述，並無不法侵害原告等
    名譽之情事。又被告於109年間以親屬代理身份與原告蕭景
    方同為系爭社區管會第四屆委員，期間被告與訴外人即其配
    偶陳建宇經常遭受原告於其他LINE群組上言語霸凌及不斷散
    播被告與陳建宇有違法之情事等不利言論，並惡意提告被告
    與陳建宇，促使被告與陳建宇必須不斷請假中斷工作，致使
    被告夫妻2人精神遭受極大痛苦，同社區其他住戶遭原告提
    告者亦不在少數，原告多次以興訟手段施加壓力於人，藉機
    主張賠償，系爭社區住戶無不擔心惹惱原告而纏訟法庭，原
    告之品德、才幹、信譽等在系爭社區早風評不佳，縱使被告
    有貶損之言論，也與原告不佳之風評無因果關係。是本件原
    告主張與侵權行為構成要件不相合致等語，資為抗辯。並聲
    明：（一）原告之訴及其假執行之聲請均駁回。（二）如受
    不利判決，願供擔保請准宣告免為假執行。
三、本院得心證之理由
（一）按因故意或過失，不法侵害他人之權利者，負損害賠償責
      任；不法侵害他人之名譽，或不法侵害其他人格法益而情
      節重大者，被害人雖非財產上之損害，亦得請求賠償相當
      之金額。其名譽被侵害者，並得請求回復名譽之適當處分
      。民法第184條第1項前段、第195條第1項固有明文。然按
      言論可分為「事實陳述」及「意見表達」，前者有真實與
      否之問題，具可證明性，行為人應先為合理查證，且應以
      善良管理人之注意義務為具體標準，並依事件之特性分別
      加以考量，因行為人之職業、危害之嚴重性、被害法益之
      輕重、防範避免危害之代價、與公共利益之關係、資料來
      源之可信度、查證之難易等，而有所不同；後者乃行為人
      表示自己之見解或立場，屬主觀價值判斷之範疇，無真實
      與否可言，行為人對於可受公評之事，如未使用偏激不堪
      之言詞而為意見表達，可認係善意發表適當評論者，不具
      違法性，非屬侵害他人之名譽權，即不負侵權行為之損害
      賠償責任（最高法院99年度台上字第792號判決意旨參照
      ）。申言之，行為人之言論雖損及他人名譽，惟其言論屬
      陳述事實時，如能證明其為真實，或行為人雖不能證明言
      論內容為真實，但依其所提證據資料，足認為行為人有相
      當理由確信其為真實者；或言論屬意見表達，如係善意發
      表，對於可受公評之事，而為適當之評論者，不問事之真
      偽，均難謂係不法侵害他人之權利，尚難令負侵權行為損
      害賠償責任。又陳述之事實如與公共利益相關，為落實言
      論自由之保障，亦難責其陳述與真實分毫不差，祇其主要
      事實相符，應足當之（最高法院107年度台上字第584號、
      104年度台上字第1091號判決意旨參照）。另發表言論與
      陳述事實不同，意見為主觀之價值判斷，無所謂真實與否
      ，在民主多元社會，各種價值判斷均應容許，而受言論自
      由之保障，僅能藉由言論之自由市場機制，使真理愈辯愈
      明而達到去蕪存菁之效果。因此，對於可受公評之事，縱
      加以不留餘地或尖酸刻薄之評論，亦受憲法之保障，蓋維
      護言論自由即所以促進政治民主與社會之健全發展，與個
      人名譽可能遭受之損失兩相權衡，顯有較高之價值。惟事
      實陳述本身涉及真實與否，雖其與言論表達在概念上偶有
      流動，有時難期涇渭分明，若言論係以某項事實為基礎，
      或發言過程中夾論夾敘，將事實敘述與評論混為一談，在
      評價言論自由與保障個人名譽權之考量上，仍應考慮事實
      之真偽（最高法院96年度台上字第855號判決意旨參照）
      。
（三）本件原告主張被告有於前揭時間，傳送上開訊息內容至系
      爭群組之事實，已據其提出對話截圖等件為證（見本院卷
      第17頁至第23頁），且為被告於言詞辯論時所不爭執（見
      本院卷第208頁、第233至234頁），堪信為真。惟原告主
      張被告上開行為應負侵權行為損害賠償責任，為被告所否
      認，而為兩造所爭執，被告並以上開情詞置辯。經查，被
      告於系爭群組中，用「自己先挑釁出手」、「牠們夫妻倆
      打人」、「嗆說看什麼看老太婆並作勢推人」等事實指摘
      原告，然未見被告舉出任何證據，證明原告該次衝突中，
      確有「自己先挑釁出手」、「牠們夫妻倆打人」、「嗆說
      看什麼看老太婆並作勢推人」、「被牠們欺負過的住戶」
      等情形，則被告未提出證據資料說明係依何理由確信所發
      表之言論內容為真實，亦無法至少舉證「被告有相當理由
      確信為真實」，自難認定被告所發表之言論有何依據可使
      被告為合理之推論，足認被告前開所為言論，侵害原告之
      名譽權。且觀被告於簡沛琦、謝伯昌上傳臉書文章截圖、
      新聞報導後，緊接以情緒化之「垃圾」、「牠」、「下流
      」等用語，指涉某對與鄰居發生衝突之夫妻。自對話時間
      與上開臉書文章截圖、新聞報導內容勾稽以觀，臉書文章
      截圖既載有原告蕭景方之姓名（見本院卷第17頁編號4截
      圖）、新聞報導亦載明「新北市淡水沙崙路」、「蕭先生
      夫妻」（見本院卷第213頁至第217頁），客觀上已足以使
      人連結至原告夫妻，被告仍為針對性及衝突性極強之言論
      ，堪認被告所稱之「垃圾」、「牠」、「下流」之夫妻即
      係指原告夫妻。而被告抗辯新聞畫面無從辨識何人等情，
      尚難採信。又被告抗辯上開訊息係針對公開新聞報導等可
      受公評之事表達意見，為人民之言論自由，惟對於可受公
      評之事，仍不得使用偏激不堪之言詞，否則仍具有違法性
      ，非同善意發表適當評論受言論自由之保障，且被告以夾
      論夾敘方式，以原告「打人」、「挑釁」事實為評論基礎
      ，然被告既未證明其為真實，即不得主張評價受言論自由
      保障。而被告使用「垃圾」、「牠」、「下流」等用語已
      屬不堪之負面評價言詞，已達於以言論貶抑原告名譽之程
      度，侵害原告之名譽權，而行為與結果間並具有因果關係
      ，故原告此部分主張，為有理由。且被告雖以：原告以興
      訟手段施加壓力於系爭社區住戶，在系爭社區早已風評不
      佳等情置辯，惟被告上開訊息顯係針對原告在系爭社區與
      鄰居衝突一事評論，與被告所辯上揭情節無關，被告所辯
      難以憑採。至原告主張被告言論侵害其健康權，並未舉證
      以實其說，此部分並無理由，並予敘明。
（三）綜上，本院衡諸兩造生活及經濟狀況，及考量兩造為同社
      區住戶之關係，及被告前揭成立之侵權行為之手段、方式
      、所造成之原告之損害及其程度，本院認原告蕭景方、凃
      伊姍分別請求非財產上損害即精神慰撫金以10,000元為妥
      適，超過部分之慰撫金請求，即無理由，應予駁回。
五、本判決原告勝訴部分所命之給付金額未逾50萬元，依民事訴
    訟法第389條第1項第5款規定，應依職權宣告假執行，此部
    分雖經原告陳明願供擔保，聲請宣告假執行，惟其聲請不過
    係促請法院依職權發動，本院毋庸就其聲請為准駁之裁判。
    並依被告聲請宣告如預供如主文所示之擔保，得免為假執行
    。至於原告其餘假執行之聲請，因原告其餘之訴遭駁回而失
    所附麗，應併駁回之。
六、本件事證已臻明確，兩造其餘主張等攻擊防禦方法，核與判
    決結果不生影響，爰不一一論述。
七、訴訟費用負擔之依據：民事訴訟法第79條。
中　　華　　民　　國　　111 　年　　6 　　月　　30　　日
                  民事第二庭  法　官　方鴻愷
以上正本係照原本作成。
如對本判決上訴，應於判決送達後20日內向本院提出上訴狀，若
委任律師提起上訴者，應一併繳納上訴審裁判費，否則本院得不
命補正逕行駁回上訴。
中　　華　　民　　國　　111 　年　　6 　　月　　30　　日
                              書記官  周彥儒